臺灣新北地方法院民事裁定
111年度輔宣字第86號
聲  請  人  許  靖  


相  對  人  袁偉哲  

上列聲請人聲請輔助宣告事件，本院裁定如下：
    主    文
宣告袁偉哲（男、民國00年0月00日生、身分證統一編號：Z0000
00000號）為受輔助宣告之人。
選定許靖（女、民國00年0月00日生、身分證統一編號：Z000000
000號）為受輔助宣告之人之輔助人。
聲請費用新臺幣壹仟元由受輔助宣告之人負擔。
    理    由
一、聲請意旨略以：聲請人為相對人之母，相對人於民國96年4
    月1日因經鑑定為輕度智能障礙，致其為意思表示或受意思
    表示，或辨識其意思表示效果之能力，顯有不足，已達受輔
    助宣告之程度，為此爰依民法第15條之1第1項及家事事件法
    第177條以下之規定，聲請宣告相對人為受輔助宣告之人，
    併選定聲請人為受輔助宣告之人之輔助人等語。
二、按對於因精神障礙或其他心智缺陷，致其為意思表示或受意
    思表示，或辨識其意思表示效果之能力，顯有不足者，法院
    得因本人、配偶、四親等內之親屬、最近一年有同居事實之
    其他親屬、檢察官、主管機關或社會福利機構之聲請，為輔
    助之宣告，民法第15條之1定有明文。次按受輔助宣告之人
    ，應置輔助人。法院為輔助之宣告時，應依職權就配偶、四
    親等內之親屬、最近一年有同居事實之其他親屬、主管機關
    、社會福利機構或其他適當之人選定一人或數人為輔助人。
    法院為前項選定及指定前，得命主管機關或社會福利機構進
    行訪視，提出調查報告及建議。輔助之聲請人或利害關係人
    亦得提出相關資料或證據，供法院斟酌，民法第1113條之1
    第1項、同條第2項準用同法第1111條分別定有明文。
三、經查：聲請人就上開主張之事實，業已提出親屬系統表、戶
    籍謄本、中華民國身心障礙證明為憑，而相對人經鑑定結果
    略以：「綜合個案於鑑定時之表現、臨床觀察、過去病史、
    心理衡鑑與個案及家人、同居友人的陳述；本次鑑定認為個
    案之主要精神障礙為輕度至中度智能障礙，致使其認知功能
    較常人低落。雖然病人仍保有部分自我照顧能力，但病人缺
    乏財務處理及解決複雜生活事務能力，其為意思表示、受意
    思表示及辨識其意思表示效果之能力均因前述狀態而顯有不
    足，對於己身財產的管理處分以及重大法律行為，應由其他
    完全行為能力之人同意為宜。以個案對自身薪資收入之管理
    方式、其使用金錢方式與常識理解，以及過往遭人拿走健保
    卡又無評估防詐能力，個案管理處分其財產及預防詐騙之能
    力甚為缺乏。就一般醫學常識及心理衡鑑智力測驗結果幾乎
    相同而言，個案之智能障礙為一持續性神經精神疾病，未來
    回復性極為有限，個案確有符合民法第15條之1之情形，建
    議輔助宣告以保障個案未來之權益。」等情，有臺安醫院黃
    國洋醫師111年11月22日出具之心神狀態精神鑑定報告附卷
    可參，核與上開中華民國身心障證明判定相對人為輕度障礙
    之結論大致相符，足認相對人所為意思表示、受意思表示及
    辨識其意思表示效果之能力，均顯有不足，已達受輔助宣告
    之程度，惟尚未達受監護宣告之程度，故本件聲請為有理由
    ，應予准許，爰宣告相對人為受輔助宣告之人。
四、又聲請人為相對人之母，有戶籍謄本在卷可憑。本院審酌聲
    請人與相對人關係密切，份屬至親，其與相對人同住照顧，
    且有意願擔任輔助人，並經其他家屬同意，認由聲請人任輔
    助人，應符合相對人之最佳利益，爰依前開規定選定聲請人
    為相對人之輔助人。再法院為輔助宣告時，受輔助宣告之人
    對其財產仍具處分權能，輔助人僅於民法第15條之2第1項等
    事件對於輔助宣告之人之行為具有同意與否之權限。從而，
    本件輔助人無須開具財產清冊陳報法院，亦無庸指定會同開
    具財產清冊之人，附此敘明。
五、依家事事件法第177條第2項、第164條第2項，裁定如主文。
中　　華　　民　　國　　111 　年　　12　　月　　21　　日
                  家事第二庭  法  官　王  廷 
以上正本係照原本作成。
如對本裁定抗告須於裁定送達後10日內向本院提出抗告狀，並應
繳納抗告費新臺幣1,000元整。
中　　華　　民　　國　　111 　年　　12　　月　　21　　日
                              書記官  王郁允